臺灣高等法院臺中分院刑事判決　　 94年度上更(一)字第341號
上　訴　人
即　被　告　丙○○
上列上訴人即被告因違反廢棄物清理法案件，不服臺灣臺中地方
法院中華民國91年10月3日第一審判決（91年度訴字第251號，起
訴案號：臺灣臺中地方法院檢察署90年度偵字第567號 ），提起
上訴，判決後經最高法院發回更審，本院判決如下：
    主  文
原判決撤銷。
丙○○無罪。
    理  由
一、公訴意旨以丙○○係設於臺中縣外埔鄉○○村○○路水頭巷
    31號「岡全企業有限公司」之負責人，其明知須經主管機關
    核准，發給許可文件後，始得從事貯存、清除廢棄物，竟未
    依廢棄物清理法之相關規定，領有廢棄物貯存、清除許可文
    件，即基於概括之犯意，自88年7月16日起（檢察官載為自
    88年間起），至89年11月20日止，連續四處收集廢鋼材等一
    般事業廢棄物，並運輸至臺中縣外埔鄉○○村○○路水頭巷
    31號前之空地貯存，俟分類後再予以出售圖利，而違法從事
    廢棄物清除、貯存。嗣於89年11月20日上午9時50分許，在
    上址空地為臺中縣政府環境保護局人員當場查獲，因認丙○
    ○涉犯修正前廢棄物清理法第22條第2項第4款之罪嫌。
二、訊據被告丙○○堅決否認有公訴人起訴之犯行，其辯稱：依
    照相關法令之規定，其所為之上揭行為，並不須經主管機關
    許可，故不在廢棄物清理法管制之列等語。
三、經查：（一）按「事業廢棄物之再利用，應依中央目的事業
    主管機關規定辦理，不受第28條、第41條之限制。」；「前
    項再利用之事業廢棄物種類... 及其他應遵行事項之管理辦
    法，由中央目的事業主管機關會商命中央主管機關、再利用
    用途目的事業主管機關定之。」廢棄物清理法第39條第1項
    、第2項，分別定有明文。是中央目的事業主管機關就事業
    廢棄物再利用所為之規定，應優先於廢棄物清理法第28條、
    第41條而適用。次者，經濟部依前述廢棄物清理法之立法授
    權，訂定「經濟部事業廢棄物再利用管理辦法」，作為事業
    廢棄物再利用之依據。從而，就事業廢棄物之再利用事宜，
    應優先適用經濟部事業廢棄物再利用管理辦法，而不受廢棄
    物清理法第28條、第41條（即應先取得許可證）之限制，合
    先敘明。（二）證人即源潤豐鑄造廠負責人乙○○於本院民
    國94年11月30日結證稱：「伊在幾年前至今確有向被告購買
    廢鋼鐵，運回工廠熔解後再利用，被告專賣廢鋼鐵，並沒有
    賣其他廢棄品」足見被告所賣之廢鋼鐵均賣予鑄造廠熔解後
    再予利用，並無任意廢置之情事，應可認定。再證人即查獲
    本案之台中縣環保局人員林碧惠於原審證稱：「（被告之行
    為現在是否處罰？）不處罰，已經不需要取得許可」（見原
    審卷41頁）（三）依經濟部事業廢棄物再利用管理辦法第2
    條第2項規定：「本辦法所稱再利用，係指事業將其事業廢
    棄物自行或送往再利用機構，做為原料、材料、燃料、工程
    填料、土地改良、新生地、填土（地）或經本部認定之用途
    行為。」又同辨法第13條規定: 「事業廢棄物送往再利用機
    構再利用前之清除，依下列方式為之: 第2款再利用機構清
    除。」是前述再利用管理辦法所規範之範圍，除再利用之用
    途行為外，尚包括將事業廢棄物送往再利用機構前之清除行
    為。從而，關於得再利用事業廢棄物之清除行為，應適用前
    述再利用管理辦法，而不受廢棄物清理法第28條、第41條之
    限制。（四）再依前述再利用管理辦法第3第2項規定: 「事
    業廢棄物之性質安定或再利用技術成熟者，其種類及管理方
    式經本部公告後，事業及再利用機構得逕依該管理方式進行
    再利用。」參酌前述廢棄物清理法第39條之規定，可知關於
    事業廢棄物之再利用種類及管理方式，經經濟部公告者，事
    業及再利用機構得依該公告之內容進行管理及再利用，而不
    受廢棄物清理法第28條、第41條之限制。次者，經濟部就前
    述再利用管理辦法第3條第2項關於公告再利用種類及管理方
    法之規定，頒佈「經濟部事業廢棄物再利用種類及管理方法
    」之公告，其中再利用種類編號第1號之廢鐵再利用管理方
    式第5點規定: 「再利用應符合『事業廢棄物貯存清除處理
    方法及設施標準』之規定，且得採用露天貯存方式，但貯存
    場所應設有排水收集處理設施。」從而，事業及再利用機構
    對於屬事業廢棄物之廢鐵所為之貯存，應依「經濟部事業廢
    棄物再利用種類及管理方法」所公告之內容為之，而不受廢
    棄物清理第28條、第41條之限制。（五）總上所述，本件被
    告所貯存、清除及再利用之廢鐵，屬前述「經濟部事業廢棄
    物再利用種類及管理方法」公告中之再利用事業廢棄物。依
    前開說明，被告對於再利用廢鐵所為之貯存、清除及再利用
    ，應適用「經濟部事業廢棄物再利用管理辨法」及「經濟部
    事業廢棄物再利用種類及管理方法」之規定，而不受廢棄物
    清理法第28條、第41條之限制。（六）另依經濟部事業廢棄
    物再利用管理辨法第13條規定「事業廢棄物送往再利用機構
    再利用前之清除，依下列方式為之：第2款再利用機構清除
    」其明定再利用機構得自行為清除，且對於為清除行為之再
    利用機構，並無以取得許可文件者為限。是雖被告未取得許
    可文件，對於得再利用之廢鐵亦得為清除行為。次者，依經
    濟部事業廢棄物再利用種類及管理方法，對於廢鐵類所公告
    之管理方法，關於廢鐵之貯存，並無以取得許可文件者為限
    。是對於得再利用之廢鐵，被告縱未取得許可文件，亦得貯
    存之。（七）按事業廢棄物之中央主管機關即行政院環境保
    護署函示：「廢棄物清除處理行為，如符合經濟部所公告一
    般事業廢棄物再利用種類及管理方式者，依廢棄物清理法第
    39條規定: 『事業廢棄物之再利用，應依中央目的事業主管
    機關規定辨理，不受第28條、第41條之限制』，故從事應回
    收廢棄物之回收、貯存、清除、處理或符合事業廢棄物再利
    用規定者，無需另取得廢棄物清除許可證」此有行政院環境
    保護署91年6月20日環署廢字第0910038803號函說明三附於
    地院卷足參。行政院環境保護署上開函示，與前述法令適用
    之說明，互核相符，益見從事再利用事業廢棄物之回收、貯
    存、清除、再利用者，無需另取得許可文件。是被告對於得
    再利用廢鐵之清除、貯存，依前開行政院環境保護署之函示
    ，應無需另取得許可文件。（八）對於事業廢棄物為再利用
    者，必須對事業廢棄物先為收集、運輸之清除行為；於進行
    再利用前，亦不免將所得之事業廢棄物先放置於特定地點之
    貯存行為，各行為間連續相關，無法割裂，是經濟部基於廢
    棄物清理法第39條之立法授權，就得再利用事業廢棄物之「
    貯存」、「清除」、「再利用」等行為，訂立「經濟部事業
    廢棄物再利用管理辦法」及「經濟部事業廢棄物再利用種類
    及管理辦法」，以為適用依據，而不受廢棄物清理法第41條
    所定「須有許可文件始得貯存、清除事業廢棄物」之限制。
    （九）公訴人之起訴書及第一審判決書所載理由，僅以廢棄
    物清理法第39條用語上僅指「再利用」，未提及「貯存」、
    「清除」之字樣，即謂得再利用廢棄物之「貯存」、「清除
    」，仍須適用廢棄物清理法第41條之限制云云，顯未慮及上
    述「貯存」、「清除」及「再利用」間之關連性，及經濟部
    基於廢棄物清理法第39條立法授權所公布之上述法令，而為
    被告有罪之判決，實有違誤，本件不能證明被告犯罪，被告
    之上訴意旨指摘原判決不當為有理由，應予撤銷，並諭知被
    告無罪之判決。
據上論斷，應依刑事訴訟法第369條第1項前段、第364條、第301
條第1項，判決如主文。
本案經檢察官甲○○到庭執行職務。
中　　華　　民　　國　　94　　年　　12 　月　　14 　　日
            刑事第六庭  審判長法  官  李  文  雄
                              法  官  劉  連  星
                              法  官  黃  永  祥
上列正本證明與原本無異。
如不服本判決應於收受送達後十日內向本院提出上訴書狀，其未
敘述上訴之理由者並得於提起上訴後十日內向本院補提理由書（
均須按他造當事人之人數附繕本）。
                              書記官  林  明  冬
中　　華　　民　　國　　94　　年　　12 　月　　16   　日
                                                      Ａ
